臺灣桃園地方法院民事判決
110年度訴字第2070號
原      告  張憲文  
訴訟代理人  郭釗偉律師
被      告  陳姿穎  
上列當事人間請求侵權行為損害賠償事件，於民國111年4月20日
辯論終結，本院判決如下：
    主      文
被告應給付原告新臺幣伍萬元，及自民國一一○年十一月十三日
起至清償日止，按週年利率5％計算之利息。
原告其餘之訴駁回。
訴訟費用由被告負擔百分之五，餘由原告負擔。
本判決第一項得假執行，但被告如以新臺幣伍萬元為原告預供擔
保後，得免為假執行。
原告其餘假執行之聲請駁回。
    事實及理由
壹、程序方面
    按訴訟，由被告住所地之法院管轄；因侵權行為涉訟者，得
    由行為地之法院管轄；共同訴訟之被告數人，其住所不在一
    法院管轄區域內者，各該住所地之法院俱有管轄權。但依第
    4條至前條規定有共同管轄法院者，由該法院管轄；被告住
    所、不動產所在地、侵權行為地或其他據以定管轄法院之地
    ，跨連或散在數法院管轄區域內者，各該法院俱有管轄權；
    被告不抗辯法院無管轄權，而為本案之言詞辯論者，以其法
    院為有管轄權之法院，民事訴訟法第1條第1項、第15條第1
    項、第20條、第21條、第25條分別定有明文。又所謂行為地
    ，凡為一部實行行為或其一部行為結果發生之地皆屬之，即
    除實行行為地外，結果發生地亦包括在內（最高法院56年台
    抗字第369號裁判意旨參照）。查原告起訴以本件被告利用
    網際網路社群網站FaceBook（下稱臉書）私訊第三人，指謫
    足以毀損原告名譽之事，而原告住所係於桃園市，從而桃園
    市自為本件侵害名譽權行為之結果發生地，是本院有管轄權
    ，合先敘明。
貳、實體方面　　
一、原告起訴主張：兩造係經共同友人介紹認識，被告知悉伊有
    從事房屋買賣仲介工作，便表示介紹房屋買方給伊並約定買
    方部分之仲介費用即新臺幣（下同）60萬元的70％扣除公司
    代扣款項後，剩餘數額由伊與被告平分（即60萬元乘以70％
    ，扣除公司代扣費用後為351,960元，平分後應給被告175,9
    80元），因被告屢次交代伊如買賣案件順利成交後，不要再
    接買方電話，惟伊拒絕配合，且被告另又想多分得賣方部分
    之仲介費用，伊認為與之前雙方約定不符，亦拒絕被告，兩
    造遂生嫌隙、交惡。嗣後被告竟陸續以臉書訊息傳訊予伊之
    配偶、親友如附表一、二所示不實言論，致伊之名譽權受侵
    害，並使伊之配偶對伊不諒解而與之離婚，使伊蒙受巨大之
    心理痛苦，爰依侵權行為法律關係提起本訴，向被告請求賠
    償精神慰撫金新臺幣（下同）100萬元等語。並聲明：（一
    ）被告應給付原告1,000,000元，及自起訴狀繕本送達被告
    翌日起至清償日止按週年利率5％計算之利息。（二）原告願
    供擔保，請准宣告假執行。
二、被告則以：與原告並無共同友人，原告係伊弟弟國中時期交
    往的朋友，因伊之弟弟及弟媳先前買賣中古車、租房子均優
    先找原告辦理，因伊之友人想於新北是新莊區購屋作為投資
    ，遂於民國110年1月15日透過臉書私訊原告，請原告介紹房
    屋案件，並透過臉書電話通訊方式，詢問雙方如何分取房屋
    佣金，並於口頭上約定，如房屋買賣成交，原告所收服務費
    扣除、房屋仲介公司拆帳及個人所得稅後，與伊平分實拿之
    服務費。豈料原告只給付買方部分的仲介費用，且連買方的
    數額也不正確，接著原告開始不接電話，私訊原告想與其溝
    通，卻遭原告封鎖，伊只好去原告另外經營的兩個粉絲專業
    「吊燒好食手扒雞」、「伍藝汽車」想與其溝通仲介費用的
    金額如何計算，惟仍遭原告封鎖，伊只好去找她臉書上的發
    文下有按讚的親友，私訊他們轉告原告把事情跟我說清楚，
    但原告還是逃避伊，並用刑事法提告伊等語以茲抗辯。並聲
    明：（一）原告之訴及假執行之聲請均駁回。（二）如受不
    利判決，請准供擔保免為假執行。
三、原告主張被告以臉書將附表一至附表四所載不實言論私訊給
    第三人，侵害其名譽權，致其受有損害，應負侵權行為之損
    害賠償責任，惟為被告所否認，並以前詞置辯，是本件應審
    究者為：被告人所為如附表一、二所示言論是否侵害原告之
    名譽權？如是，賠償金額應為何？茲悉述如下：
（一）按因故意或過失，不法侵害他人之權利者，負損害賠償責
      任；人格權受侵害時，以法律有特別規定者為限，得請求
      損害賠償或慰撫金；不法侵害他人之身體、健康、名譽、
      自由、信用、隱私、貞操，或不法侵害其他人格法益而情
      節重大者，被害人雖非財產上之損害，亦得請求賠償相當
      之金額。其名譽被侵害者，並得請求回復名譽之適當處分
      ，民法第184條第1項前段、第18條第2項、第195條第1 項
      分別定有明文。是行為人如因故意或過失抑貶他人之社會
      評價而不法侵害他人之名譽，且具有歸責性、違法性，並
      不法行為與損害間有因果關係，應成立侵權行為。又民法
      上名譽權有無受損害，應以社會上對個人評價是否貶損作
      為判斷之依據，苟其行為足以使他人在社會上之評價受到
      貶損，不論其為故意或過失，均可構成侵權行為，其行為
      不以廣佈於社會為必要，僅使第三人知悉其事，亦足當之
      （最高法院90年台上字第646 號判例意旨參照）。而名譽
      為人格之社會評價，名譽有無受侵害，應以社會上對其評
      價是否貶損以為斷。刑法上妨害名譽罪之成立，固以公然
      侮辱或意圖散布於眾而指摘或傳述足以毀損他人名譽之事
      為要件。惟在民法上，若已將足以毀損他人名譽之事表白
      於特定第三人，縱未至公然侮辱之程度，且無散布於眾之
      意圖，亦應認係名譽之侵害，蓋既對於第三人表白足以毀
      損他人名譽之事，則其人之社會評價，不免因而受有貶損
      （最高法院86年度台上字第305 號決意旨參照）。又個人
      基於言論自由所指摘或傳述之內容涉及個人私德者，必須
      其內容具有「公共事務」或「與公共相關事務」之公共利
      益，倘僅涉及私德而與公共利益無關者，仍不能阻卻違法
      。所謂私德，係指私人德性，亦即有關個人私生活之事項
      ；所謂公共利益，係指與社會上不特定人或多數人有關之
      利益。與公共利益有關之事實，係指將之呈現在公眾下，
      有助於公共利益增進之事實（最高法院104 年度台上字第
      1431號判決意旨參照）。
（二）關於如附表一部分：
　１、經查，原告主張被告以網路臉書帳號，私訊第三人如附表
      一所示原告係「A掉20萬」、「到處搬弄是非、挑撥離間
      、到處造謠」、「謊話連篇，胡說八道的人」、「過河拆
      ，不講信用、造謠、無中生有」、「你是那種誰有好處，
      就巴結誰，當牆頭草的垃圾!」、「你想追我女朋友」、
      「你想藉任何機會聯絡我女朋友，追求她」等言論，依照
      一般人之社會經驗，綜合其全部文義觀之，有使第三人對
      原告產生不良觀感，貶損原告於社會上之評價，且上開言
      論僅涉及私德而與公共利益無關，顯非屬可受公評之事，
      被告所為自屬侵害原告名譽權之行為。被告雖辯稱其係因
      與原告有金流上的問題，原告應再還給我20萬，惟原告私
      吞該金錢，不出面處理，被告因而為前開行為云云。然被
      告若是與原告有金錢上之糾紛，應尋求法律途徑解決紛爭
      ，然卻選擇使用上開言語，足認定係負面貶損原告之社會
      上人格地位，且被告就上開與原告之金錢糾紛、指謫原告
      逾越正常交友關係追求被告友人等事，未盡合理查證義務
      而有故意侵害原告之名譽之行為。
　２、又被告主張僅以「私訊」的方式傳給原告、原告配偶及原
      告母親而已，未將上開訊息散播於眾云云。然觀原告所提
      出之被告將上開言論傳給原告之前配偶湯依宸及原告母親
      周寶鳳、原告前岳母張淑惠、原告友人蔡世華、陳秋萍等
      人，雖係以「私訊」之方式而未將上開言論散播於不特地
      第三人。惟就接收「私訊」之特定第三人仍知悉其事，縱
      未至公然侮辱之程度，且無散布於眾之意圖，亦應認係名
      譽之侵害，蓋既對於第三人表白足以毀損他人名譽之事，
      則其人之社會評價，不免因而受有貶損。從而，就原告主
      張如附表一所示之言論使其受有名譽權之損害，洵屬有據
      。
（三）關於如附表二部分：
　１、查本件原告主張被告將原告與其聊及家中私事之相關對話
      截圖私訊原告之前配偶、前岳母與母親，對原告之名譽有
      所貶損云云。惟查原告曾以臉書通訊軟體私訊被告：「這
      老婆兩年前被拉去做生前契約，貸了90萬還找我姪女貸了
      30萬，最後我發現不對勁問起來，才知道事情嚴重性，從
      那次錢我就不給她管了，也攔起她貸90跟姪女貸30的事，
      這也是她哥找她去的，我更無力無奈說什麼，她哥77年次
      的，也貸款，只能照單接收，慢慢還銀行，她媽先前被他
      們兩個小孩氣到真的去外面上吊自殺，遺書寫好在家裏，
      最後有救回，先送精神病院，現在正常了」、「太多無奈
      跟她從生這個小孩後沒性生活到現在，我真的完全無感，
      她睡覺能秒稅打呼，我怕吵，已經分開睡很久了……」等抱
      怨原告家人的內容，被告則回應：「不要嫌棄你老婆不管
      如何，她有為你生一個漂亮女兒」、「她年輕不懂事要包
      容她」等語，有被告提出原告與其之臉書通訊軟體對話截
      圖，附卷為憑（見本院卷三第147頁），足認原告確實曾
      向被告抱怨原告家人等內容，尚非無稽。
  ２、按涉及侵害他人名譽之言論，可包括事實陳述與意見表達
      ，前者具有可證明性，後者則係行為人表示自己之見解或
      立場，無所謂真實與否。查本件被告從原告方得知上開情
      事後將其以私訊傳給特定第三人，依前開說明，應屬事實
      陳述，具有可證明性，被告將上開言論截圖傳訊第三人等
      主觀意見或評論內容，並非指謫原告不實情事之情緒性、
      偏激不堪之言詞，尚難認有損害原告名譽權之故意。故上
      開之私訊內容，尚不足以影響原告之社會評價或人性尊嚴
      。從而，就原告主張如附表二所示之言論使其受有名譽權
      之損害，應無可採。
（四）原告請求被告賠償非財產上損害，有無理由？
　　　按因故意或過失，不法侵害他人之權利者，負損害賠償責
      任；不法侵害他人之名譽，被害人雖非財產上之損害，亦
      得請求賠償相當之金額，此觀民法第184條第1項前段、第
      195條第1項前段規定可明。以人格權遭遇侵害，受有精神
      上之痛苦，而請求慰藉金之賠償，其核給之標準，須斟酌
      雙方之身分、資力與加害程度及其他各種情形核定相當之
      數額。所謂相當，應以實際加害情形與其名譽影響是否重
      大及被害人之身分、地位與加害人之經濟情況等關係定之
      。審酌原告學歷為高中肄業，從事土地開發、中古車買賣
      ，被告學歷為大學，現為家庭主婦，兩造身分、地位、資
      力、加害、被害程度等情，認原告請求之精神慰撫金以5
      萬元為適當。
四、給付無確定期限者，債務人於債權人得請求給付時，經其催
    告而未為給付，自受催告時起，負遲延責任；其經債權人起
    訴而送達訴狀，或依督促程序送達支付命令，或為其他相類
    之行為者，與催告有同一之效力；遲延之債務，以支付金錢
    為標的者，債權人得請求依法定利率計算之遲延利息；應付
    利息之債務，其利率未經約定，亦無法律可據者，週年利率
    為5%，民法第229條第2項、第233條第1項前段、第203條分
    別定有明文。本件民事起訴狀繕本於110年11月12日送達被
    告，是本件原告向被告請求利息之起算日為110年11月13日
    ，應堪認定。　　　　　 
五、綜上所述，原告本於侵權行為之法律關係，請求被告給付5
    萬元，及自起訴狀繕本送達翌日起即自110年11月13日起至
    清償日止，按週年利率5％計算之利息，為有理由，應予准許
    。逾此範圍，為無理由，應予駁回。
六、又兩造均陳明願供擔保，聲請宣告及免為假執行，經核原告
    勝訴部分，因所命被告給付之金額未逾50萬元，應依職權宣
    告假執行，並依被告之聲請酌定其供擔保得免為假執行金額
    ；至原告敗訴部分，其假執行之聲請已失所附麗，應予駁回
    。
七、本件事證已臻明確，原告其餘攻擊、防禦方法及證據資料，
    經本院審酌後，認對於判決結果不生影響，爰不一一論述，
    併此敘明。
八、訴訟費用負擔之依據：民事訴訟法第79條。
中　　華　　民　　國　　111 　年　　5 　　月　　23　　日
                  民事第三庭法　官　張益銘

以上正本係照原本作成
如對本判決上訴，須於判決送達後 20 日內向本院提出上訴狀。
如委任律師提起上訴者，應一併繳納上訴審裁判費。
中　　華　　民　　國　　111 　年　　5 　　月　　23　　日
                             書記官　李毓茹

附表一：
編號 文字內容 　方式 接收訊息對象/時間（民國） 證物編號 1 張X文快把「吞掉的20萬元」今天還給我們、還有你「到處搬弄是非」「挑撥離間」，「到處造謠」我們都已有錄音截圖存證，多人想要提告你了 被告以「臉書」網路通訊軟體私訊 湯依宸（原告前配偶）/110年1月27日18時25分 張淑惠（原告前岳母）/110年1月28日11時49分 蔡世華（原告友人）/110年1月28日12時45分 周寶鳳（原告母親）/110年1月28日12時23分  原證1 原證2 原證3 原證5 2 看你是要吐還20萬元，還是我們請一些哥哥們去看你的中古車，光顧你的烤雞!只要認識你的人對你的評價超差的 被告以「臉書」網路通訊軟體私訊 湯依宸（原告前配偶）/110年1月27日18時25分 周寶鳳（原告母親）/110年1月28日12時23分 原證1 原證5 3 我們全部都會去公司跟你老闆講你的真面目，我們給你輕鬆賺到這筆錢，我們還被你講得這麼難聽，你還「A掉20萬」，我朋友說你有夠不要臉，你再厚臉皮打給我們任何一個人，你自己看著辦，我們會找到你家，跟你父母，岳父母，大女兒講你有多過分 被告以「臉書」網路通訊軟體私訊 湯依宸（原告前配偶）/110年1月27日18時25分 陳秋萍（原告同學）/110年1月28日12時14分 周寶鳳（原告母親）/110年1月28日12時23分 小湯圓藝璇粉絲專業（由原告經營）/110年1月27日 原證1 原證4 原證5 本院卷一第253頁 4 他「過河拆，不講信用、造謠，搬弄是非、無中生有」、給他賺40萬他又多「A掉20萬元」、多次跟他溝通，請他還20萬一直裝傻，不要怪我們了、再不還，就只能去學校了 被告以「臉書」網路通訊軟體私訊 湯依宸（原告前配偶）/110年1月27日18時25分 原證1 5 「你想追我女朋友」的事情，我也把你的照片傳給她老公了，「你想藉任何機會聯絡我女朋友，追求她」、她老公現在會監聽她的電話，會錄音存證告你騷擾!我朋友就等你上鉤!還有明天要還我們20萬喔!「A掉的20萬」還我們 被告以「臉書」網路通訊軟體私訊 湯依宸（原告前配偶）/110年1月27日18時25分 蔡世華（原告友人）/110年1月28日12時45分 原證1 原證3 6 張X文臉書心虛換照片!把「多A掉的20萬」還我們就沒事了…你就沒事嗎!你跟我們說一堆你家人的壞話，要不要我們去跟你家人一件一件講清楚 被告以「臉書」網路通訊軟體私訊 湯依宸（原告前配偶）/110年1月27日18時25分 張淑惠（原告前岳母）/110年1月28日11時49分 蔡世華（原告友人）/110年1月28日12時45分 周寶鳳（原告母親）/110年1月28日12時23分 原證1 原證2 原證3 原證5 7 看你是明天自己要匯還給我們，還是我們大家輪流打給你老婆，或打去你老婆上班地方，請她理解一下我們被你「A掉錢」的心情、幫忙你，信任你，還你「多A錢」，還被你講那麼難聽!多少人要找你算帳! 被告以「臉書」網路通訊軟體私訊 湯依宸（原告前配偶）/110年1月27日18時25分 蔡世華（原告友人）/110年1月28日12時45分 原證1 原證3 8 張X文 大家會輪流上網講真相 你再到處「搬弄是非，挑撥離間」親友的感情 全部的人會對你提告，我們會錄音截圖 並一起去跟你老板談你的為人，我朋友說和你去簽約時，接觸你這個人，就知道你是個「謊話連篇，胡說八道的人」，「你是那種誰有好處，就巴結誰，當牆頭草的垃圾!」她每天就等著你，看你會耍什麼招數!她會全程錄音，截圖存證!對你提告!你多「A掉的20萬」，最後吐還給我們 被告以「臉書」網路通訊軟體私訊 小湯圓藝璇粉絲專業（由原告經營）/110年1月27日 本院卷一第253頁 

附表二：
編號 文字內容 　方式 接收訊息對象/時間（民國） 證物編號 1 張X文臉書心虛換照片!把「多A掉的20萬」還我們就沒事了…你就沒事嗎!「你跟我們說一堆你家人的壞話」，要不要我們去跟你家人一件一件講清楚 被告以「臉書」網路通訊軟體私訊 湯依宸（原告前配偶）/110年1月27日18時25分 張淑惠（原告前岳母）/110年1月28日11時49分 蔡世華（原告友人）/110年1月28日12時45分 周寶鳳（原告母親）/110年1月28日12時23分 原證1 原證2 原證3 原證5 2 這老婆兩年前被拉去做生前契約，貸了90萬 還找我姪女貸了30萬，最後我發現不對勁問起來，才知道事情嚴重性，從那次錢我就不給她管了，也攔起她貸90跟姪女貸30的事，這也是她哥找她去的，我更無力無奈說什麼，她哥77年次的，也貸款，只能照單接收，慢慢還銀行，她媽先前被他們兩個小孩氣到真的去外面上吊自殺，遺書寫好在家裏，最後有救回，先送精神病院，現在正常了 被告以「臉書」網路通訊軟體私訊 湯依宸（原告前配偶）/110年1月27日18時25分 張淑惠（原告前岳母）/110年1月28日11時49 周寶鳳（原告母親）/110年1月28日12時23分 小湯圓藝璇粉絲專業（由原告經營）/110年1月27日 原證1 原證2 原證5 本院卷一第251頁 3 太多無奈 跟她從生這個小孩後沒性生活到現在，我真的完全無感，她睡覺能秒稅打呼，我怕吵，已經分開睡很久了，每天都在忙工作，小孩目前是我最大的動力，我現在都會找小女兒充電，她是我最大的精神支柱，因為現在她很可愛牙牙學語天真無邪也是能讓我暫時感受到家庭的溫度 被告以「臉書」網路通訊軟體私訊 湯依宸（原告前配偶）/110年1月27日18時25分 張淑惠（原告前岳母）/110年1月28日11時49 周寶鳳（原告母親）/110年1月28日12時23分 小湯圓藝璇粉絲專業（由原告經營）/110年1月27日 原證1 原證2 原證5 本院卷一第251頁